臺灣雲林地方法院刑事判決
111年度易字第527號
公  訴  人  臺灣雲林地方檢察署檢察官
被      告  戴榮慶


上列被告因恐嚇取財等案件，經檢察官提起公訴（111年度偵字
第6721號）及移送併辦（111年度偵字第9149號），因被告於準
備程序中就被訴事實為有罪之陳述，經告知簡式審判程序之旨，
並聽取當事人之意見後，本院合議庭裁定由受命法官獨任進行簡
式審判程序，判決如下：
    主    文
戴榮慶犯恐嚇取財未遂罪，處有期徒刑5月，如易科罰金，以新
臺幣1千元折算1日；扣案如附表二編號1所示之物沒收。又犯恐
嚇危害安全罪，處有期徒刑3月，如易科罰金，以新臺幣1千元折
算1日；扣案如附表二編號1所示之物沒收。應執行有期徒刑7月
，如易科罰金，以新臺幣1千元折算1日。
    犯罪事實
一、緣戴榮慶於民國111年5月20日，駕駛車牌號碼000-0000號自
    用小客車，行經雲林縣西螺鎮新興路與新興路63巷巷口，與
    前來廖書暘所經營址設雲林縣○○鎮○○里○○路00號祐昌農產行
    卸貨之司機張正一所駕駛之車牌號碼000-0000號營業用曳引
    車發生交通事故，戴榮慶因此對廖書暘不滿，遂涉嫌教唆林
    彥辰（已歿）於111年5月24日，持有具有殺傷力之非制式手
    槍，對祐昌農產行上方鐵皮牆壁擊發7顆子彈（戴榮慶所涉
    此部分罪嫌，業經臺灣雲林地方檢察署檢察官以111年度偵
    字第4546、5909號提起公訴，不在起訴及本案審理範圍)。
二、廖書暘因祐昌農產行前遭開槍恐嚇，遂委託廖軒啟代為處理
    與戴榮慶之糾紛，嗣廖軒啟透過鍾泳發安排調解，雙方相約
    於111年7月1日14時許，在址設雲林縣○○鎮○○街0○0號由廖俊
    弼經營之羽神茶莊調解。詎戴榮慶竟意圖為自己不法所有，
    基於恐嚇取財之犯意，攜帶如附表二編號1所示空氣槍（不
    具殺傷力）至羽神茶莊赴約，鍾泳發見戴榮慶抵達後，先獨
    自上戴榮慶駕駛之車輛確認訴求，戴榮慶遂向鍾泳發表示：
    若不能帶槍下去，拒絕與對方談等語，鍾泳發為避免發生意
    外，即持該槍下車進入羽神茶莊後將槍放置於桌上，使在場
    之廖軒啟知悉戴榮慶持有槍械，廖俊弼擔心發生意外，遂向
    戴榮慶表示不可將該槍放在羽神茶莊，廖俊弼即將該槍取走
    放置在隔壁美髮店內，而戴榮慶則要求廖軒啟向廖書暘轉達
    ：車禍部分需支付200萬元，另外需每月支付12萬元保護費
    ，否則將對廖書暘及其家人不利等恫嚇言語，旋廖軒啟將上
    開過程及恫嚇內容轉知廖書暘，致廖書暘心生畏懼，不敢返
    回雲林居住，嗣因廖書暘未交付金錢而未遂。
三、戴榮慶另基於恐嚇危害安全之犯意，於111年7月27日1時29
    分許，駕駛車牌號碼000-0000號自小客車至祐昌農產行，見
    祐昌農產行員工魏于凱在門口，遂鳴按喇叭指示魏于凱靠近
    ，待魏于凱靠近該車駕駛座後，戴榮慶即持上開空氣槍指向
    魏于凱，並要求魏于凱向廖書暘轉達：叫你老闆趕快出來處
    理，不然就要讓他破產等加害生命、身體、自由之恫嚇言語
    ，旋戴榮慶駕駛該車離去，魏于凱則將上開過程及恫嚇內容
    轉知廖書暘，使魏于凱、廖書暘心生畏懼，致生危害於安全
    。
四、嗣廖書暘、魏于凱報警處理，經警調閱監視錄影畫面，並搜
    索扣得如附表一、二所示之物，始悉上情。
五、案經廖書暘、魏于凱告訴及雲林縣政府警察局西螺分局報告
    臺灣雲林地方檢察署檢察官偵查起訴及移送併辦。
    理    由
一、證據名稱：
　㈠被告於警詢、偵查中之供述及於本院訊問、準備程序、審理
    時之自白（偵6721卷第15至39頁、第41至43頁、第343至355
    頁、第471至474頁、第495至497頁；聲羈卷第23至27頁；本
    院卷第51至55頁、第97至104頁、第107至127頁）。
　㈡證人即告訴人廖書暘於警詢及偵查中之（具結）證述（偵672
    1卷第121至125頁、第231至233頁、第503至503頁）。
　㈢證人即告訴人魏于凱於警詢及偵查中之（具結）證述（偵672
    1卷第223至225頁、第503至504頁）。
　㈣證人廖軒啓於警詢及偵查中之（具結）證述（偵6721卷第117
    至119頁、第449至451頁）。
　㈤證人鍾泳發於偵查中之具結證述（偵6721卷第435至439頁）
    。
　㈥證人廖俊弼於警詢及偵查中之（具結）證述（偵6721卷第79
    至88頁、第335至338頁、第437至439頁）。
　㈦內政部警政署刑事警察局扣押筆錄、扣押物品目錄表（偵672
    1卷第73至77頁）。
　㈧羽神茶莊附近監視器影像擷取照片（偵6721卷第95至96頁）
    。
　㈨祐昌農產行附近監視器影像擷取照片（偵6721卷第245至251
    頁）。
　㈩雲林縣警察局西螺分局西螺派出所道路交通事故調查卷宗（
    偵6721卷第255至293頁）暨道路交通事故現場圖（偵6721卷
    第259至261頁）、道路交通事故調查表㈠㈡（偵6721卷第263
    至265頁）、雲林縣警察局西螺分局道路交通事故談話紀錄
    表（偵6721卷第267至269頁）、雲林縣警察局西螺分局道路
    交通事故當事人登記聯單（偵6721卷第273至275頁）、道路
    交通事故照片（偵6721卷第281至287頁）、雲林縣警察局舉
    發違反道路交通管理事件通知單（偵6721卷第289至291頁）
    、車牌號碼000-0000號之進出口貨櫃超重臨時通行證（偵67
    21卷第293頁）。
　雲林縣警察局槍枝性能檢測報告表（含槍枝初篩照片）（偵6
    721卷第475至486頁）。
　內政部警政署刑事警察局111年9月30日刑鑑字第1110096293
　  號鑑定書（偵9149卷第401至408頁）。
　如附表二編號1所示之扣案物。
二、論罪科刑：
　㈠核被告所為，就犯罪事實欄二部分，係犯刑法第346條第3項
    、第1項之恐嚇取財未遂罪；就犯罪事實欄三部分，則係犯
    刑法第305條之恐嚇危害安全罪。
　㈡至公訴意旨雖以「被告與告訴人廖書暘間有車禍糾紛，被告
    向告訴人廖書暘請求賠償因車禍發生之損失200萬元部分，
    非屬出於不法所有之意思」，因而認犯罪事實欄二中有關被
    告恫稱：車禍部分需支付200萬元部分，係涉犯刑法第305條
    恐嚇罪。惟查：①起訴書犯罪事實欄一中，已記載與被告發
    生交通事故之對象，乃駕駛車牌號碼000-0000號營業用曳引
    車卸貨之司機張正一，並非告訴人廖書暘；②告訴人廖書暘
    於警詢時證稱：那輛肇事大貨車不是我公司的車，是我合作
    廠商的車子，他們的大貨車有保全險，我頂多是協助而已，
    賠償問題要找那間廠商，因為被告他們有去打聽看到我公司
    經營狀況不錯，覺得我應該很有錢，所以藉著車禍事件一直
    跟我要錢等語（偵6721卷第122至123頁），而張正一所駕駛
    該車車主並非告訴人廖書暘或祐昌農產行，亦有車牌號碼00
    0-0000號之進出口貨櫃超重臨時通行證可佐（偵6721卷第29
    3頁），堪認告訴人廖書暘所證情節應屬實在；③證人廖軒啓
    於偵查中具結證稱：被告說他要200萬，因為這包含他車子
    費用及他請別人開槍的錢等語（偵6721卷第450頁），可見
    被告恫稱車禍部分需支付200萬元部分，亦非全與上開交通
    事故相關；④綜此，堪認告訴人廖書暘與被告間並無債之關
    係存在，而被告恫嚇此部分言語之內容及目的，應係要求告
    訴人交付財物，被告主觀上具有不法所有意圖，是公訴意旨
    認此部分僅構成刑法第305條恐嚇罪，容有誤會，惟因基本
    社會事實同一，且經本院告知被告變更後之罪名（本院卷第
    101、110頁），而無礙被告訴訟防禦權之行使，爰併予審理
    ，並依法變更起訴法條。
　㈢就犯罪事實欄二、三部分，被告各係於密切接近之時、地，
    實施上開恐嚇取財、恐嚇行為，各行為之獨立性極為薄弱，
    依一般社會健全觀念，在時間差距上，難以強行分開，以視
    為數個舉動之接續施行，合為包括之一行為予以評價，較為
    合理，應為接續犯，僅各論以一罪。
　㈣就犯罪事實欄三部分，被告以一接續之恐嚇危害安全行為，
    同時恐嚇告訴人廖書暘、魏于凱2人，而觸犯數相同罪名，
    為同種想像競合犯，應依刑法第55條前段之規定，從一重處
    斷。
　㈤被告所犯前開2罪間，犯意各別，行為互殊，應予分論併罰。
　㈥前開檢察官移送併辦部分（111年度偵字第9149號），與本案
    起訴書所載之犯罪事實為同一事實，本院自應併予審理，併
    此敘明。
　㈦檢察官就被告構成累犯之事實及應加重其刑事項，並未具體
    指出證明之方法，參照最高法院刑事大法庭110年度台上大
    字第5660號裁定意旨，爰不依累犯規定加重其刑，僅將被告
    之前科紀錄列入刑法第57條第5款「犯罪行為人之品行」之
    量刑審酌事由（詳後述）。　
　㈧就犯罪事實欄二部分，被告基於恐嚇取財之犯意，著手恐嚇
    取財行為之實行，惟並未發生取得財物之結果，為未遂犯，
    應依刑法第25條第2項規定，按既遂犯之刑減輕其刑。　
　㈨爰以行為人之責任為基礎，審酌被告不思循正途賺取所需，
    僅因貪圖私利，竟著手上開恐嚇取財行為之實行，另為恐嚇
    危害安全之行為，顯然欠缺對他人自由及財產法益應有之尊
    重，亦嚴重妨害居住安寧，所為殊值非難；復考量被告前有
    毒品、公共危險等案件，經法院論罪科刑及執行完畢紀錄，
    有臺灣高等法院被告前案紀錄表可參，素行非佳；惟考量被
    告犯後坦承犯行，態度尚可；兼衡被告各別犯罪之動機、目
    的、手段、所生危害，及其自陳之教育程度、職業、家庭生
    活與經濟狀況（本院卷第126頁）等一切情狀，分別量處如
    主文所示之刑，並諭知易科罰金之折算標準；暨審酌其犯罪
    行為之不法與罪責程度、各罪彼此間之關聯性、數罪所反應
    被告人格特性與傾向等情狀，定其應執行之刑如主文所示，
    並諭知易科罰金之折算標準，以示懲儆。
三、沒收：　　
  ㈠扣案如附表二編號1所示之物，係被告所有，供其為犯罪事實
    欄二、三犯行之犯罪工具使用，業據其於本院訊問、審理時
    陳述明確（本院卷第54、125頁），爰依刑法第38條第2項前
    段規定，於其所犯各該罪刑項下宣告沒收。
　㈡至其餘扣案物品，並非違禁物，亦無證據證明與本案有直接
    關聯性，均不予宣告沒收。
據上論斷，應依刑事訴訟法第273條之1第1項、第299條第1項前
段，判決如主文。
本案經檢察官廖易翔提起公訴及移送併辦，檢察官魏偕峯到庭執
行職務。
中　　華　　民　　國　　111 　年　　12　　月　　13　　日
                  刑事第一庭  法  官  黃震岳
以上正本證明與原本無異。　　　　　　　　　
如不服本判決應於收受判決後20日內向本院提出上訴書狀，並應
敘述具體理由；其未敘述上訴理由者，應於上訴期間屆滿後20日
內向本院補提理由書（均須按他造當事人之人數附繕本）。
                              書記官  陳怡心
中　　華　　民　　國　　111 　年　　12　　月　　14　　日
附表一
雲林縣警察局西螺分局111年8月1日搜索扣押筆錄 受執行人：戴榮慶 執行處所：雲林縣○○鄉○○○○00○0號    編號 扣案物名稱 所有人 備註  ⒈ 空氣槍（含彈匣2支）1枝（槍枝管制編號：0000000000） 戴榮慶 ⑴送鑑空氣槍1枝（槍枝管制編號：0000000000，含1個金屬轉輪彈倉），研判係非制式空氣槍，以小型高壓氣體鋼瓶内氣體為發射動力，經以金屬彈丸測試3次，其中彈丸（直徑12.533mm、質量2.786g）最大發射速度為104公尺/秒，計算其動能為15.0焦耳，換算其單位面積動能為12.2焦耳/平方公分（見偵9149卷第401至408頁之內政部警政署刑事警察局111年9月30日刑鑑字第1110096293號鑑定書）。 ⑵本院111年度保管檢字第465號扣押物品清單。  ⒉ 空氣槍（銀色滑套）（含2個彈匣）1枝（槍枝管制編號：0000000000） 戴榮慶 ⑴送鑑空氣槍1枝（槍枝管制編號：0000000000，含2個金屬儲氣彈匣），研判係非制式空氣槍，以填充氣體為發射動力，經以金屬彈丸測試3次，其中彈丸（直徑5.970mm、質量0.881g）最大發射速度為64公尺/秒，計算其動能為1.8焦耳，換算其單位面積動能為6.4焦耳/平方公分（見偵9149卷第401至408頁之內政部警政署刑事警察局111年9月30日刑鑑字第1110096293號鑑定書）。 ⑵本院111年度保管檢字第465號扣押物品清單。 ⑶頂樓處扣得。  ⒊ 蘋果廠牌黑色iPhone手機（IMEI：000000000000000）1支 戴榮慶 本院111年度保管檢字第465號扣押物品清單。  ⒋ 蘋果廠牌iPhone13黑色手機（IMEI：000000000000000）1支 戴榮慶 本院111年度保管檢字第465號扣押物品清單。  ⒌ 黑色iPAD（序號：DMPTX3F6HLFD）1個 戴榮慶 本院111年度保管檢字第465號扣押物品清單。  ⒍ 折疊刀4支 戴榮慶 本院111年度保管檢字第465號扣押物品清單。  ⒎ 車號000-0000號保時捷鑰匙1支 戴榮慶 本院111年度保管檢字第465號扣押物品清單。  ⒏ 車號000-0000號權利讓渡書1份 戴榮慶 本院111年度保管檢字第465號扣押物品清單。  ⒐  CO2鋼瓶2盒 戴榮慶 本院111年度保管檢字第465號扣押物品清單。  ⒑ 皮夾內現金1萬500元（共計10張千元鈔票、5張百元鈔票） 戴榮慶 本院111年度保管檢字第465號扣押物品清單。  ⒒ 桌內現金4萬8,000元（共計48張千元鈔票） 戴榮慶 本院111年度保管檢字第465號扣押物品清單。  ⒓ 黑色帽子1個 戴榮慶 ⑴本院111年度保管檢字第465號扣押物品清單。 ⑵頂樓處扣得。  ⒔ CO2鋼瓶1盒 戴榮慶 本院111年度保管檢字第465號扣押物品清單。 

附表二
內政部警政署刑事警察局111年8月1日扣押筆錄 受執行人：戴榮慶 執行處所：雲林縣○○鄉○○村○○路000○00號    編號 扣案物名稱 所有人 備註  ⒈ 空氣槍（衝鋒型）1枝（槍枝管制編號：0000000000） 戴榮慶 ⑴送鑑空氣槍1枝(槍枝管制編號；0000000000），研判係非制式空氣槍，以填充氣體為發射動力，經以金屬彈丸測試3次，其中彈丸（直徑5.965mm、質量0.881g）最大發射速度為70公尺/秒，計算其動能為2,1焦耳，換算其單位面積動能為7.7焦耳/平方公分（見偵9149卷第401至408頁之內政部警政署刑事警察局111年9月30日刑鑑字第1110096293號鑑定書）。 ⑵本院111年度保管檢字第465號扣押物品清單（備註含彈匣）。  ⒉ 填彈器2個 戴榮慶 ⑴本院111年度保管檢字第465號扣押物品清單。 ⑵內政部警政署刑事警察局111年9月30日刑鑑字第1110096293號鑑定書雖記載送鑑空氣槍1枝(槍枝管制編號；0000000000），含此部分填彈器2個，惟並無證據證明被告為前開犯行時，曾攜帶此部分填彈器2個並供犯罪使用，且依刑案現場照片所示（偵6721卷第113頁），該空氣槍與填彈器2個係分別扣得，並非連於一體，且扣押物品目錄表（偵6721卷第75頁）亦將之分項列載，故此部分填彈器2個不予宣告沒收。  ⒊ BB彈2瓶 戴榮慶 本院111年度保管檢字第465號扣押物品清單。  ⒋ 鋼珠彈1瓶 戴榮慶 本院111年度保管檢字第465號扣押物品清單。 

　　　
附錄論罪科刑法條
中華民國刑法第305條
以加害生命、身體、自由、名譽、財產之事恐嚇他人，致生危害
於安全者，處2年以下有期徒刑、拘役或9千元以下罰金。

中華民國刑法第346條
意圖為自己或第三人不法之所有，以恐嚇使人將本人或第三人之
物交付者，處6月以上5年以下有期徒刑，得併科3萬元以下罰金
。
以前項方法得財產上不法之利益或使第三人得之者，亦同。
前二項之未遂犯罰之。